【裁判字號】    99,審簡,3560
【裁判日期】    991119
【裁判案由】    恐嚇等
【裁判全文】
臺灣高雄地方法院刑事簡易判決            99年度審簡字第3560號 
公  訴  人  臺灣高雄地方法院檢察署檢察官
被      告  黃清南
上列被告因恐嚇等案件，經檢察官提起公訴（99年度偵字第8040
、9828號），暨移送併辦（99年度偵字第6939號），本院認為宜
以簡易判決處刑（99年度審易字第3213號），依簡易判決處刑如
下：
    主  文
黃清南犯幫助恐嚇取財罪，處有期徒刑肆月，如易科罰金，以新
臺幣壹仟元折算壹日。
    事實及理由
一、本件犯罪事實及證據部分，除證據部分補充被告於本院審理
    時之自白外，餘均引用檢察官起訴書及併案意旨書之記載（
    如附件）。
二、按刑法上之幫助犯，係對於犯罪與正犯有共同之認識，而以
    幫助之意思，對於正犯資以助力，而未參與實施犯罪之行為
    者而言。如未參與實施犯罪構成要件之行為，且係出於幫助
    之意思提供助力，即屬幫助犯，而非共同正犯。被告將其申
    設之臺北富邦商業銀行南臺中分行帳號及中華郵政鳥松郵局
    帳號之存摺、提款卡及密碼提供予犯罪集團使用，而使該詐
    騙集團內之成員得基於詐欺取財、恐嚇取財之犯意，詐欺被
    害人即告訴人羅翠華、楊瑛朗、莊富凱、被害人張瀚云，致
    其等陷於錯誤，並恐嚇被害人莊富凱，使其心生畏懼，分別
    匯款至被告提供之上開帳戶內，遂行詐欺取財、恐嚇取財之
    犯行，惟被告僅單純提供帳戶供人使用之行為，並不等同於
    向被害人施以詐欺、恐嚇行為，且亦無證據證明被告有參與
    本件詐欺取財、恐嚇取財犯行之構成要件行為，被告所為僅
    對於該集團遂行詐欺取財犯行資以助力。是核被告黃清南所
    為，係犯刑法第339 條第1 項、第30條第1 項之幫助詐欺取
    財罪及同法第346 條第1 項、第30條第1 項之幫助恐嚇取財
    罪，應依刑法第30條第2 項規定，按正犯之刑減輕之。被告
    係於同一天、同一地點分別交付上揭帳戶資料等情，業據被
    告供陳在卷，則被告先後交付上揭金融機構帳戶資料之行為
    ，時間緊接，地點相同，均為幫助行為之一部分，各行為之
    獨立性甚為薄弱，係行為接續而完成整個犯罪，顯係基於單
    一幫助同一犯罪集團犯意接續所為，應包括於一行為予以評
    價，為接續犯，而論以一罪。又被告提供上開金融機構帳戶
    資料與犯罪集團成員使用之行為，分別使被害人羅翠華、楊
    瑛朗、莊富凱、張瀚云分別匯入款項至上開帳戶中，係以一
    行為同時觸犯數幫助詐欺取財罪及幫助恐嚇取財罪，而侵害
    不同被害人之財產法益，為想像競合犯，應依刑法第55條規
    定，從一重論以幫助恐嚇取財罪處斷。
三、爰審酌被告未善盡保管金融帳戶相關資料之責，任意將個人
    金融帳戶提供他人從事犯罪使用，非但增加被害人尋求救濟
    之困難，造成社會人心不安，亦助長詐騙犯罪者之氣焰，使
    犯罪者得以順利取得詐欺及恐嚇所得之財物，助長犯罪，危
    害財產交易安全，擾亂金融秩序，所為實不足取，惟念被告
    犯後承認犯行，態度尚可，及參酌被害人遭受詐騙所受之損
    害等一切情狀，酌情量處如主文所示之刑，並考量被告之教
    育程度、家庭經濟狀況等情，諭知如主文所示之易科罰金折
    算標準，以資懲儆。
四、據上論斷，應依刑事訴訟法第449 條第2 項、第454 條第2
    項，刑法第339 條第1 項、第346 條第1 項、第30條第1 項
    前段、第2 項、第41條第1 項前段，刑法施行法第1 條之1
    ，判決如主文。
五、如不服本判決，得自收受送達之日起10日內向本院提出上訴
    狀，上訴於本院第二審合議庭（須附繕本）。
中    華    民    國    99    年    11    月    19    日
                  高雄簡易庭    法  官  王靖茹
以上正本證明與原本無異。
如不服本判決，應於判決送達之日起10日內向本院提出上訴書狀
中    華    民    國    99    年    11    月    19    日
                                書記官  楊明月
附錄本判決論罪之法條：
〈中華民國刑法第339條第1項〉
意圖為自己或第三人不法之所有，以詐術使人將本人或第三人之
物交付者，處5 年以下有期徒刑、拘役或科或併科1 千元以下罰
金。
〈中華民國刑法第346條第1項〉
意圖為自己或第三人不法之所有，以恐嚇使人將本人或第三人之
物交付者，處6 月以上5 年以下有期徒刑，得併科1 千元以下罰
金。
附件：
臺灣高雄地方法院檢察署檢察官起訴書
                                       99年度偵字第8040號
                                       99年度偵字第9828號
     被      告  黃清南  男  28歲（民國○○年○○月○○日生）
                         住高雄縣鳥松鄉○○村○○路42號
                         國民身分證統一編號：Ｚ000000000號
 上列被告因詐欺等案件，業經偵查終結，認應提起公訴，茲將犯
 罪事實及證據並所犯法條分敘如下：
         犯罪事實
 一、黃清南可預見金融機構帳戶係個人理財之重要工具，亦為關
     係個人財產、信用之表徵，如交予他人使用，有被供作財產
     犯罪用途之可能，竟仍基於幫助他人遂行詐欺取財、恐嚇取
     財之不確定故意，於民國98年7月下旬某日，在臺中市○區
     ○村路○段之「尼克咖啡店」，以新臺幣（下同）4,000元
     之代價，將其所申辦之臺北富邦商業銀行南臺中分行（下稱
     臺北富邦銀行）帳號000000000000號及中華郵政鳥松郵局（
     下稱鳥松郵局）帳號00000000000000號等2帳戶之存摺、提
     款卡及密碼，交付予真實姓名年籍不詳之成年男子及所屬犯
     罪集團，而容任該犯罪集團使用上開金融機構帳戶做為犯罪
     工具。嗣該犯罪集團成員取得上開2帳戶後，共同基於意圖
     為自己不法所有之犯意聯絡，推由該集團中某成員，（一）
     於同年8月6日下午某時許，撥打電話向羅翠華佯稱係其友人
     ，並表示急需借款3萬元云云，使羅翠華陷於錯誤，而於同(
     6)日18時25分許，以自動櫃員機轉帳匯款3萬元至上開臺北
     富邦銀行帳戶內。（二）於同年8月6日19時26分許，撥打電
     話向楊瑛朗佯稱：前於奇摩網站購物時，因訂購單重覆傳送
     而將再次扣款，需至自動櫃員機取消匯款云云，使楊瑛朗陷
     於錯誤，依指示操作自動櫃員機，致於同日20時47分許，轉
     帳匯款2萬9,989元至上開臺北富邦銀行帳戶中。（三）於同
     年8月6日某時許，撥打電話向張瀚云佯稱：前於奇摩網站購
     物時，因付款方式誤設為重覆扣款，需至自動櫃員機更正云
     云，使張瀚云陷於錯誤，依指示操作自動櫃員機，致先於同
     日21時57分許，轉帳匯款2萬9,989元至上開臺北富邦銀行帳
     戶內；再於同日22時33分許，匯款4萬元至戴雅麗（涉犯幫
     助犯詐欺取財罪嫌，業由本署檢察官以98年度偵字第14 51
     、36758號為不起訴處分）所有之第一商業銀行鳳山分行帳
     號00000000000號帳戶中。（四）另於同年8月8日19時許，
     化名「安琪」透過網際網路向莊富凱誆稱欲以4,000元代價
     提供性交易之不實訊息，致莊富凱陷於錯誤，於當(8)日20
     時47分許，以自動櫃員機轉帳匯款4,000元至上開鳥松郵局
     帳戶中；又該犯罪集團成員，復以電話向莊富凱佯以確認身
     分為由，使莊富凱不疑有他，依指示操作自動櫃員機並輸入
     其身分證字號前5碼（12162），致於當日21時18分許，轉帳
     匯款1萬2,162元至李銀和（涉犯幫助犯詐欺取財罪，業經臺
     灣板橋地方法院以99年度簡字第96號判處有期徒刑3月）所
     有之萬泰商業銀行板橋分行帳號000000000000000號帳戶內
     ；俟莊富凱警覺受騙後，詎該犯罪集團成員再撥打電話對莊
     富凱恫稱：已知道你家住址，將危害你家人安全等語，致使
     莊富凱心生畏懼，遂於當日22時16分許，再依對方要求以自
     動櫃員機轉帳匯款1萬2,989元至上開鳥松郵局帳戶中。嗣經
     羅翠華、楊瑛朗、張瀚云及莊富凱報警處理，始循線查悉上
     情。
 二、案經羅翠華、楊瑛朗訴由臺中市警察局第四分局報告臺灣臺
     中地方法院檢察署呈請臺灣高等法院檢察署移轉本署偵辦、
     莊富凱訴由新竹市警察局第一分局報告偵辦。
         證據並所犯法條
 一、證據清單及待證事項：
 ┌──┬───────────┬──────────────┐
 │編號│證據名稱              │待證事項                    │
 ├──┼───────────┼──────────────┤
 │(一)│被告黃清南於警詢及偵查│1.被告固坦承有於前揭時、地，│
 │    │中之供述              │  將其所有之上開臺北富邦銀行│
 │    │                      │  及鳥松郵局等2帳戶交付予他 │
 │    │                      │  人使用之事實，惟矢口否認有│
 │    │                      │  何上揭犯行，於警詢時辯稱：│
 │    │                      │  我因應徵工作，與自稱「陳先│
 │    │                      │  生」之男子聯絡後，在臺中市│
 │    │                      │  西區○村路某咖啡廳，將上開│
 │    │                      │  臺北富邦銀行帳戶之存摺、提│
 │    │                      │  款卡及密碼交予「陳先生」，│
 │    │                      │  以作為工作時薪資轉帳使用云│
 │    │                      │  云；嗣於偵查中則改稱：我因│
 │    │                      │  缺錢花用，在網路聊天室認識│
 │    │                      │  真實姓名年籍不詳、自稱「陳│
 │    │                      │  先生」之成年男子，而於98年│
 │    │                      │  7月底，在臺中市○○○路與 │
 │    │                      │  美村路之尼克咖啡店，將上開│
 │    │                      │  臺北富邦銀行及鳥松郵局等2 │
 │    │                      │  帳戶之存摺、提款卡及密碼，│
 │    │                      │  以4,000元代價出租給「陳先 │
 │    │                      │  生」，對方沒有告知取得上開│
 │    │                      │  2帳戶要作何用，事後「陳先 │
 │    │                      │  生」即失去聯絡，我覺得與對│
 │    │                      │  方並不熟識，把帳戶交給他並│
 │    │                      │  不妥當，即去辦理掛失止付，│
 │    │                      │  但已成為警示帳戶，我也是被│
 │    │                      │  「陳先生」所騙云云。是被告│
 │    │                      │  前後辯詞顯不一致，已非無疑│
 │    │                      │  。                        │
 │    │                      │2.再按金融帳戶為個人之理財工│
 │    │                      │  具，一般民眾皆可以存入最低│
 │    │                      │  開戶金額之方式自由申請開設│
 │    │                      │  金融帳戶，並無任何特殊之限│
 │    │                      │  制，並得同時在不同金融機構│
 │    │                      │  申請多數存款帳戶使用，並無│
 │    │                      │  收受他人帳戶使用之必要，且│
 │    │                      │  金融存款帳戶，攸關存戶個人│
 │    │                      │  財產權益之保障，專屬性甚高│
 │    │                      │  ，除非本人或與本人關係親密│
 │    │                      │  者，一般人均有妥為保管防阻│
 │    │                      │  他人任意使用之認識，難認有│
 │    │                      │  自由流通之理由，縱使在特殊│
 │    │                      │  情況下，偶有交付他人使用之│
 │    │                      │  需，亦必深入瞭解用途後，再│
 │    │                      │  行提供使用，而被告竟輕率將│
 │    │                      │  上開帳戶之存摺、提款卡及密│
 │    │                      │  碼交付予真實姓名年籍不詳且│
 │    │                      │  無法聯絡之人，其所辯顯與常│
 │    │                      │  情有違。                  │
 │    │                      │3.參以近來犯罪集團之作案類型│
 │    │                      │  層出不窮，該等犯罪，多數均│
 │    │                      │  係利用人頭帳戶作為犯罪所得│
 │    │                      │  款項之出入帳戶，並經媒體廣│
 │    │                      │  為披載，依一般人之社會生活│
 │    │                      │  經驗，苟見他人不自己申請開│
 │    │                      │  立帳戶而徵求不特定人之帳戶│
 │    │                      │  使用，衡情當知渠等取得之帳│
 │    │                      │  戶乃被利用從事與財產有關之│
 │    │                      │  犯罪，被告係心智健全之成年│
 │    │                      │  人，於偵查中可應答自如，足│
 │    │                      │  見其智識能力與一般常人無異│
 │    │                      │  ，對此當無不知之理，竟仍將│
 │    │                      │  其所有之存摺、提款卡等金融│
 │    │                      │  機構帳戶資料交付真實姓名年│
 │    │                      │  籍均不詳之犯罪集團成員，而│
 │    │                      │  被利用為財產犯罪之出入帳戶│
 │    │                      │  使用，依卷內事證，雖無證據│
 │    │                      │  證明被告知悉犯罪集團成員如│
 │    │                      │  何犯罪，然該等集團成員將被│
 │    │                      │  告交付之帳戶供作提領犯罪款│
 │    │                      │  項之用，此當為被告所能預見│
 │    │                      │  ，且其發生顯然並不違反被告│
 │    │                      │  之本意，是被告自有幫助犯罪│
 │    │                      │  集團成員利用其帳戶犯詐欺取│
 │    │                      │  財、恐嚇取財等罪嫌之不確定│
 │    │                      │  故意甚明。其所辯顯為卸責之│
 │    │                      │  詞，不足採信。            │
 ├──┼───────────┼──────────────┤
 │(二)│證人即告訴人羅翠華、楊│證人羅翠華、楊瑛朗、張瀚云及│
 │    │瑛朗、莊富凱及被害人張│莊富凱分別遭犯罪集團成員以前│
 │    │瀚云於警詢時之證述    │述方式詐騙、恐嚇，而先後匯款│
 │    │                      │至被告上開帳戶內之事實。    │
 ├──┼───────────┼──────────────┤
 │(三)│臺北富邦商業銀行南臺中│佐證上揭犯罪事實。          │
 │    │分行98年8月19日北富銀 │                            │
 │    │中字第57號函暨所附帳號│                            │
 │    │000000000000號帳戶之開│                            │
 │    │戶基本資料、開戶影像與│                            │
 │    │交易往來明細表1份、中 │                            │
 │    │華郵政鳥松郵局帳號0101│                            │
 │    │0000000000號帳戶之開戶│                            │
 │    │基本資料與客戶歷史交易│                            │
 │    │清單1份、告訴人與被害 │                            │
 │    │人提出之自動櫃員機交易│                            │
 │    │明細表5紙             │                            │
 └──┴───────────┴──────────────┘
 二、核被告黃清南所為，係犯刑法第339條第1項、第30條第1項
     之幫助詐欺取財及同法第346條第1項、第30條第1項之幫助
     恐嚇取財等罪嫌。其係幫助他人犯罪，為幫助犯，請依刑法
     第30條第2項之規定，按正犯之刑減輕之。又被告以一提供
     金融機構帳戶之行為，同時觸犯數幫助詐欺取財及恐嚇取財
     等罪嫌，侵害不同被害人之財產法益，為異種想像競合犯，
     請依刑法第55條之規定，從一重之幫助恐嚇取財罪處斷。
 三、依刑事訴訟法第251條第1項提起公訴。
     此    致
 臺灣高雄地方法院
 中    華    民    國    99    年    6    月    15    日
                               檢  察  官  葉淑文


臺灣高雄地方法院檢察署檢察官併辦意旨書
                                       99年度偵字第6939號

     被      告  黃清南  男  28歲（民國○○年○○月○○日生）
                         住高雄縣鳥松鄉○○路42號
                         身分證統一編號：Ｚ000000000號

 上列被告因詐欺案件，業經偵查終結，認應該併案審理，茲將犯
 罪事實及證據並所犯法條、併辦理由分敘如下：
         犯  罪  事  實
 一、黃清南得預見將自己金融帳戶提供他人使用，可能幫助他人
     遂行財產犯罪之犯罪目的，竟仍以縱有人以其金融帳戶實施
     財產犯罪犯行，亦不違背其本意之幫助犯意，於民國98年7
     月下旬某日，在臺中市○區○○○路與美村路一段交岔口之
     咖啡店前，將其在臺北富邦商業銀行（下稱富邦銀行）南臺
     中分行帳號：0000-00000000 號帳戶之存摺、金融卡及密碼
     以不詳代價提供予姓名年籍均不詳之詐騙集團成員，而容任
     他人使用上開帳戶遂行犯罪。嗣該詐騙集團於民國98年8 月
     6 日某時，以「假親友，真詐財」之方式，向羅翠華行騙，
     致羅翠華陷於錯誤不疑有他，而依指示匯款新臺幣3 萬元至
     上開黃清南所申辦帳戶內。嗣羅翠華發覺受騙並報警處理，
     始循線查悉上情。
 二、案經羅翠華告訴高雄市政府警察局三民第二分局移送偵辦。
         證據並所犯法條
 一、證據方法及待證事實
     (一)被告黃清南於警詢時之自白。
     (二)證人即被害人羅翠華於警詢時之指述。
     (三)被告黃清南所申辦上開帳戶之開戶基本資料、存款往來明
       細查詢單、自動櫃員機轉帳交易明細表各1 份。被告犯嫌
       ，已臻明確。
 二、核被告黃清南所為，係犯刑法第339 條第1 項之詐欺取財罪
     之幫助犯。
         併辦案件
 查被告黃清南前因詐欺案件，經臺灣本署以99年度偵字第8040、
 9828號提起公訴，由臺灣高雄地方法院審理中，本件被告所提供
 之上開帳戶與上揭案件供人使用者為同一帳戶，為事實上同一案
 件，擬併前揭案件審理。
     此  致
 臺灣高雄地方法院
 中    華    民    國    99    年    7     月    2     日

                               檢 察 官  蕭  擁  溱

司法院資訊處製作；財團法人民間司法改革基金會備份。
